【裁判字號】    94,簡上,281
【裁判日期】    950327
【裁判案由】    偽造文書
【裁判全文】
臺灣臺北地方法院刑事判決             94年度簡上字第281號
上  訴  人  臺灣臺北地方法院檢察署檢察官
被      告  乙○○
上列上訴人因被告偽造文書案件，不服本院臺北簡易庭九十四年
度簡字第二五三一號，中華民國九十四年十一月二十五日第一審
刑事簡易判決（檢察官聲請簡易判決處刑案號：臺灣臺北地方法
院檢察署九十四年度偵字第一八三九六號），提起上訴，本院管
轄之第二審合議庭判決如下：
    主    文
原判決撤銷。
乙○○連續行使偽造私文書，足生損害於公眾及他人，累犯，處
有期徒刑肆月，如易科罰金，以佰元折算壹日。如附表所示偽
造之署押均沒收。
    犯罪事實
一、乙○○因駕照被吊扣不得駕駛，竟基於行使偽造私文書之概
    括犯意，先於民國（下同）九十三年三月十日上午九時三十
    分許，駕駛Ｙ三–七二一號營業大客車，行經國道三號北向
    四．九公里七堵收費站，因未繫安全帶，為內政部警政署國
    道公路警察局（下稱國道公路警察局）第九警察隊七堵小隊
    員警攔查，因其記得其友人甲○○之年籍資料，為脫免違規
    之責且飾其駕照遭吊扣之情，遂冒用甲○○之身分受檢，經
    員警舉發其未繫安全帶，乙○○乃在國道公路警察局編號公
    警局交字Ｚ00000000號舉發違反道路交通管理事件
    通知單（含通知聯、移送聯、迴覆聯、存根聯）之收受通知
    聯者簽章欄偽簽「甲○○」署押各一式四枚，偽造甲○○以
    其名義收受該舉發通知單，再交還員警收執；又於九十四年
    三月六日（聲請簡易判決處刑書誤載為九十三年三月六日）
    上午十時十三分許，駕駛車號ＮＮ–○一三號營業大客車，
    行經國道三號公路南向二十五公里處（臺北市文山區），因
    違規超速行駛，為國道公路警察局第九警察隊木柵分隊員警
    攔查，又為免被開單告發處罰，遂再冒用甲○○之身份受檢
    ，經員警舉發其未帶駕駛執照（聲請簡易判決刑書誤載為無
    照駕駛）及超速，乙○○乃在國道公路警察局編號公警局交
    字第Ｚ00000000號（聲請簡易判決處刑書誤載為編
    號公警局交字第Ｚ000000000號）舉發違反道路交
    通管理事件通知單（含通知聯、移送聯、迴覆聯、存根聯）
    之收受通知聯者簽章欄偽簽「甲○○」署押各一式四枚，偽
    造甲○○以其名義收受該舉發通知單，再交還員警收執，以
    上均足生損害於甲○○及警察機關對違反道路交通管理處罰
    條例案件舉發之正確性。嗣甲○○因於九十四年七月十二日
    十一時六分因超速行駛而為員警攔查，經員警告知尚有上述
    二張罰單未繳，甲○○心覺有異，乃向臺北市交通事件裁決
    所申訴，為警循線查獲，始知上情。
二、案經國道公路警察局第九警察隊移送臺灣臺北地方法院檢察
    署檢察官偵查起訴。
    理    由
壹、證據之認定：
  上揭犯罪事實一之部分，關於被告乙○○為警攔下盤查，竟冒
  用甲○○之名義，連續在國道公路警察局舉發通知單之收受通
  知聯者簽章欄，偽簽「甲○○」署押，而偽造完成以甲○○名
  義收受該舉發通知單之私文書，嗣將該偽造之舉發通知單持向
  警員行使等事實，有前開舉發通知單及指紋鑑定書等在卷可稽
  （見九十四年度偵字第一八三九六號偵查卷第三十四頁至第三
  十六頁），並據證人甲○○於警詢中證述明確（見偵查卷第二
  十四頁至第二十六頁），此外，被告於檢察官偵查時對於上開
  犯罪事實亦供承不諱（見前開偵查卷第四十六頁），是依卷附
  之(1)前開舉發通知單、指紋鑑定書及(2)證人甲○○之證述等補
  強證據，已足資擔保被告於偵查中就前開事實所為上述任意性
  自白具有相當程度之真實性，而得使本院確信被告前述自白之
  犯罪事實確屬真實，從而，依告刑事訴訟法第一百五十六條第
  一項「被告之自白，非出於強暴、脅迫、利誘、詐欺、疲勞訊
  問、違法羈押或其他不正之方法，且與事實相符者，得為證據
  。」及第二項「被告或共犯之自白，不得作為有罪判決之唯一
  證據，仍應調查其他必要之證據，以察其是否與事實相符。」
  規定，本院自得依被告前述自白及各該補強證據認定被告確有
  此犯行。而被告並非甲○○本人，其竟在前述舉發通知單上偽
  造甲○○之署押，而偽造完成甲○○以其名義收受該舉發通知
  單之私文書，並持向警員行使，自足以生損害於甲○○及警察
  機關對違反道路交通管理處罰條例案件舉發之正確性。本件事
  證明確，被告犯行堪以認定。
貳、法律之適用：
 一、核被告所為，係犯刑法第二百十六條、第二百十條之行使
     偽造私文書罪。
 二、被告於上開舉發通知單上偽造署押之部分行為，已為偽造
     私文書之行為所吸收，不另論罪；另被告偽造上開私文書
     之低度行為為其行使之高度行為所吸收，亦不另論罪。被
     告先後二次行使偽造私文書之行為，時間緊密，犯意概括
     ，所犯構成要件相同，為連續犯，依刑法第五十六條規定
     ，以連續行使偽造私文書一罪論，並加重其刑。
 三、另被告前於九十年間，因犯業務侵占案件，經台灣基隆地
     方法院以九十年訴字第五九四號判決判處有期徒刑四月，
     嗣經確定，於九十一年三月一日易科罰金執行完畢，此有
     臺灣高等法院前案紀錄表一份附本院卷可稽，被告於所犯
     上開之案件執行完畢後，五年內再犯本件有期徒刑以上刑
     之罪，為累犯，應依刑法第四十七條加重其刑（因九十三
     年六月二十三日修正公布，同年月二十五日生效施行之刑
     事訴訟法第三百零八條規定「有罪之判決書並應記載『犯
     罪事實』」，而「累犯」非屬犯罪構成要件，自無庸記載
     於「犯罪事實」欄【該條修正理由參照】，併此敘明）。
 四、原審以被告前開犯行之事證明確，審酌被告有如前所述之
     前科，素行非佳、犯罪對社會及被害人所生損害、危險及
     犯後尚能坦承犯行等一切情狀，依刑法第五十六條、第二
     百十六條、第二百十條、第四十七條、第四十一條第一項
     前段，罰金罰鍰提高標準條例第一條第二條規定量處被告
     有期徒刑四月，並諭知易科罰金之折算標準，固屬卓見；
     而上訴人臺灣臺北地方法院檢察署檢察官上訴意旨略以：
     原審固於主文宣告「如附表所示偽造之『甲○○』署押均
     沒收之」，然原審判決於附表並未敘明被告偽造之甲○○
     署押數量，亦未於判決理由說明，顯有主文與理由矛盾之
     處，依刑事訴訟法第三百七十九條第十四款規定自屬判決
     當然違背法令，爰請求撤銷原判決等語。按偽造之署押，
     不問屬於犯人與否，沒收之，刑法第二百十九條定有明文
     。再按判決所載理由矛盾，其判決當然違背法令，刑事訴
     法第三百七十九條第十四款亦定有明文。經查，原審固於
     主文宣告「如附表所示偽造之『甲○○』署押均沒收之」
     ，然原審判決於附表並未敘明被告偽造之甲○○署押數量
     ，亦未於判決理由說明，顯有主文與理由矛盾之處，依前
     開說明，自屬判決當然違背法令，是原審判決尚欠妥適，
     上訴人臺灣臺北地方法院檢察署檢察官據此提起上訴，為
     有理由，自應由本院將原判決撤銷改判，量處如主文第二
     項所示之刑，並諭知易科罰金之折算標準，復依刑法第二
     百十九條規定諭知如附表所示偽造之署押，不問屬於犯人
     與否，均沒收之。
、被告經合法傳喚，無正當理由不到庭，爰依刑事訴訟法第四
    百五十五條之一第三項準用第三百七十一條規定，不待其陳
    述逕行判決，併此敘明。
據上論斷，應依刑事訴訟法第四百五十五條之一第一項、第三項
、第三百六十九條第一項前段、第三百六十四條、第三百七十一
條、第二百九十九條第一項前段，刑法第五十六條、第二百十六
條、第二百十條、第四十七條、第四十一條第一項前段、第二百
十九條，罰金罰鍰提高標準條例第二條，判決如主文。
本案經檢察官蘇維達到庭執行職務
中    華    民    國    95    年    3     月    27    日
                  刑事第九庭審判長法  官  蘇素娥
                                  法  官  林怡秀
                                  法  官  官信成
以上正本證明與原本無異。
本件不得上訴。
                                  書記官  陳靜君
中    華    民    國    95    年    3     月    27    日
附錄本案論罪科刑法條全文：
中華民國刑法第二百十條：
偽造、變造私文書，足以生損害於公眾或他人者，處五年以下有
期徒刑。
中華民國刑法第二百十六條：
行使第二百十條至第二百十五條之文書者，依偽造、變造文書或
登載不實事項或使登載不實事項之規定處斷。
附表：
┌──┬───────────────┬────────────────┐
│編號│文  書  名  稱                │偽  造  之  署  押  及  數  量  │
│    │                              │                                │
├──┼───────────────┼────────────────┤
│ 一 │如臺灣臺北地方法院檢察署九十四│偽造「甲○○」署押肆枚          │
│    │年度偵字第一八三九六號偵查卷第│                                │
│    │三十四頁上方所示之內政部警政署│                                │
│    │國道公路警察局公警局交字第Ｚ九│                                │
│    │0000000號舉發違反道路交│                                │
│    │通管理事件通知單收受通知聯者簽│                                │
│    │章欄（含通知聯、移送聯、迴覆聯│                                │
│    │、存根聯）                    │                                │
├──┼───────────────┼────────────────┤
│ 二 │如臺灣臺北地方法院檢察署九十四│偽造「甲○○」署押肆枚          │
│    │年度偵字第一八三九六號偵查卷第│                                │
│    │三十四頁下方所示之內政部警政署│                                │
│    │國道公路警察局公警局交字第Ｚ九│                                │
│    │0000000號舉發違反道路交│                                │
│    │通管理事件通知單收受通知聯者簽│                                │
│    │章欄（含通知聯、移送聯、迴覆聯│                                │
│    │、存根聯）                    │                                │
└──┴───────────────┴────────────────┘


司法院資訊處製作；財團法人民間司法改革基金會備份。
